【裁判字號】    94,交易,383
【裁判日期】    950530
【裁判案由】    過失傷害
【裁判全文】
臺灣臺北地方法院刑事判決             94年度交易字第383號
公  訴  人  臺灣臺北地方法院檢察署檢察官
被      告  乙○○
選任辯護人  李開台律師
            廖學興律師
            林倖如律師
上列被告因過失傷害案件，經檢察官提起公訴（九十四年度調偵
字第三二一號），本院判決如下：
    主    文
乙○○因過失傷害人致重傷，處有期徒刑伍月，如易科罰金，以
佰元折算壹日。
    犯罪事實
一、乙○○於民國（下同）九十三年四月二十四日上午八時二十
    五分，駕駛車牌號碼五Ｄ－五八七五號之自用小客車，沿臺
    北縣新店市○○路往青山鎮社區方向行駛，行經青山鎮社區
    大門前約二百公尺時，本應注意汽車在劃有分向限制線之路
    段，不得迴車；汽車迴車前，應暫停並看清無來往車輛，始
    得迴轉，而依當時天候陰、日間自然光線、道路無缺陷且視
    距良好，依當時情形無不能注意之情事，竟疏於注意，未讓
    直行車先行，即冒然在前開劃有分向限制線之路段迴轉，致
    其車輛之左前葉子板不慎撞及同向左後方直行由甲○○所騎
    乘車牌號碼ＤＳＬ－五五一號輕型機車之右側車身，致甲○
    ○於人車倒地後，受有頭部外傷合併腦內血腫、左鎖骨骨折
    、左側半身癱瘓等二肢以上機能毀敗之重傷害。
二、案經甲○○訴由臺北縣政府警察局新店分局報告台灣台北地
    方法院檢察署檢察官偵查起訴。
    理    由
一、被告乙○○上開過失犯行，業經告訴人甲○○於警詢、偵查
    時指述甚詳（見九十三年度偵字第一六四二七號卷第十六至
    二十一頁、第五十四頁），並有目擊證人蕭春進於警詢、偵
    查時證述被告所駕駛之車輛於肇事當時係於劃有分向限制線
    之路段迴車等語（見前開偵查卷第二十五、五十四頁），復
    有台北市○○○○○道路交通事故現場圖（見前開偵查卷第
    七頁）、道路交通事故調查報告表(一)、(二)（見前開偵查卷第
    八、九頁）、肇事現場照片十一幀（見前開偵查卷第二十八
    至三十三頁）、台北縣政府警察局新店分局交通事故補充資
    料表（見前開偵查卷第三十八頁）在卷可稽，此外，被告對
    於上開過失犯行於本院審理時坦承不諱（本院九十五年五月
    二十二日審判筆錄）；按汽車迴車時，劃有分向限制線之路
    段，不得迴車；汽車迴車前，應暫停並看清無來往車輛，始
    得迴轉，道路交通安全規則第一百零六第二款、第五款定有
    明文。依卷附道路交通事故調查報告表(一)所示，本件案發當
    時係日間自然光線，但天候為陰天，路面無障礙物，視距良
    好，被告並無不能注意之情形，竟疏未注意上開規定，猶於
    劃有分向限制線之路段迴車，並於汽車迴車前，未看清同向
    直行車輛即行迴轉以致肇事，其就本件事故之發生有過失甚
    明。台灣省車輛行車事故覆議委員會函所載覆議意見書亦同
    此認定（見前開偵查卷第九十八頁）；被告辯護人於本院審
    理時雖為被告辯稱：被告坦承有過失，但當時無預見車禍發
    可能等語，惟被告已坦承對於本件車禍之發生確有過失，辯
    護人上開主張與被告之意思相左，恐有誤會，附此敘明。
二、次按毀敗一肢以上之機能，均屬刑法上所稱之重傷（刑法第
    十條第四項第四款參照）；刑法第十條第四項第一至五款所
    稱之「毀敗」，係指器官因傷害之結果完全喪失其效用者而
    言，初不以驗斷時之狀況如何為標準，如經過相當之診治而
    能回復原狀，或雖不能回復原狀而僅祇減衰其效用者，仍不
    得謂為該款之重傷（參照最高法院二十八年度上字第一０九
    八號判例）。查告訴人因本件車禍，經救治後，在四肢部分
    ，目前仍因半身癱瘓使二肢以上效用完全喪失，有財團法人
    天主教耕莘醫院（下稱耕莘醫院）診斷證明書一紙（見前開
    偵查卷第四十六頁）、病歷一份及該院九十五年一月十七日
    耕醫字第０九五００一０一０六號函暨所附病歷摘錄單一紙
    在本院卷可查，故告訴人所受傷害，自可認其身體已因本件
    事故受有毀敗一肢以上之機能之重傷害甚明，且告訴人受此
    重傷與被告前述過失之間亦有相當因果關係。雖被告辯稱：
    告訴人第一次送醫時的電腦斷層掃瞄沒有問題，腦部並無瘀
    血；被告辯護人亦為被告辯稱：告訴人住院時可拄著拐杖慢
    慢行走，其所受傷害未達重傷害之程度等語。惟告訴人因本
    件車禍事故，腦部遭受重創，住院開刀並療養相當時日，有
    關其病情變化，應依專業醫療機構之專業意見為憑，縱告訴
    人於住院期間曾接受復健治療、練習走路，然其肢體是否完
    全喪失效用，有無復健成功可能，仍應以醫療機構最終的判
    斷為準。本院於九十五年一月四日函詢耕莘醫院有關告訴人
    之病況，該院綜合告訴人之病情，仍認告訴人因半身癱瘓使
    二肢以上效用完全喪失，確達重傷害程度，已如上述，是被
    告及辯護人此部分所辯，自不足採。本件事證明確，被告之
    犯行堪以認定。
三、核被告所為，係犯刑法第二百八十四條第一項後段之過失致
    重傷罪。另查被告於肇事後，在其上開犯行未為任何有偵查
    犯罪職權之公務員已知悉前，留於現場向到場處理之台北縣
    政府警察局新店分局頂城派出所警員賴修賢表明其為肇事者
    而接受裁判，此有該警員所填具之自首調查報告表在卷可稽
    （見前開偵查卷第三十六頁），是被告既已向該管公務員申
    述犯罪事實，而不逃避接受裁判，已合於刑法第六十二條前
    段所定對於未發覺之犯罪自首而接受裁判之要件，應依該條
    規定減輕其刑。爰審酌告訴人於案發時正值壯年（為五十三
    年五月二十六日生），僅因被告一時之疏忽，而遭受如前如
    述嚴重之傷害，其精神及身體之痛苦實屬深遠，美好人生付
    諸東流，及被告犯後能坦承犯行，並已替告訴人支付新台幣
    二十多萬之醫療相關費用（見前開偵查卷第七十二頁、第七
    十三頁），態度尚稱良好等一切情狀，量處如主文所示之刑
    ，並諭知易科罰金之折算標準。另按法院對於具備緩刑條件
    之刑事被告，認為以暫不執行刑罰為適當者，得宣告緩刑，
    為刑法第七十四條所明定，至於暫不執行刑罰之是否適當，
    則由法院就被告有無累犯之虞，及能否由於刑罰之宣告而策
    其自新等一切情形，依其自由裁量定之，最高法院二十九年
    上字第二六號判例亦有闡釋。查被告本件係受二年以下有期
    徒刑之宣告，且前未曾受有期徒刑以上刑之宣告，有臺灣高
    等法院前案紀錄表附卷可憑，惟其造成告訴人遭受如前如述
    嚴重之傷害，其精神及身體之痛苦實屬深遠，美好人生付諸
    東流，本院因認在被告尚未與告訴人和解之前，難認被告即
    經由本件刑罰之宣告即足策其自新，是本件目前並無「以暫
    不執行為適當」之理由，本院爰不併為緩刑之宣告，併此敘
    明。
據上論斷，應依刑事訴訟法第二百九十九條第一項前段、刑法第
二百八十四條第一項後段、第四十一條第一項前段、第六十二條
前段，罰金罰鍰提高標準條例第一項前段、第二條，判決如主文
。
本案經檢察官蘇維達到庭執行職務
中    華    民    國    95    年    5     月    30    日
                  刑事第九庭審判長法  官  蘇素娥
                                  法  官  林怡秀
                                  法  官  官信成
以上正本證明與原本無異。
檢察官、被告如不服本判決，應於判決送達後10日內，向本院提
出上訴狀（告訴人如不服本判決，應向檢察官提出聲請，由檢察
官斟酌是否提起上訴，不得直接向本院提起上訴，且上訴期間之
計算，係以檢察官收受本判決之時間為準，並非以告訴人收受本
判決之時間為準）。
                                  書記官  陳靜君
中    華    民    國    95    年    5     月    30    日
附錄本案論罪科刑法條全文：
中華民國刑法第二百八十四條：
因過失傷害人者，處六月以下有期徒刑、拘役或五百元以下罰金
，致重傷者，處一年以下有期徒刑、拘役或五百元以下罰金。
從事業務之人，因業務上之過失傷害人者，處一年以下有期徒刑
、拘役或一千元以下罰金，致重傷者，處三年以下有期徒刑、拘
役或二千元以下罰金。


司法院資訊處製作；財團法人民間司法改革基金會備份。
